【裁判字號】    91,訴,2616
【裁判日期】    920520
【裁判案由】    給付工資
【裁判全文】
臺灣臺北地方法院民事判決  九十一度訴字第二六一六號
    原      告  新翰實業有限公司
    法定代理人  甲○○
    訴訟代理人  林良財律師
    複代理人    游香瑩律師
    被      告  佳鋒實業有限公司  設台北市中山區○○○路二十七號
    法定代理人  乙○○            住台北市中山區○○○路二十七號
    訴訟代理人  徐滄明律師
右當事人間請求給付工資事件，本院判決如左：
    主    文
被告應給付原告新台幣柒拾壹萬陸仟零柒拾壹元及自民國九十一年五月十六日日起至
清償日止，按週年利率百分之五計算之利息。
訴訟費用由被告負擔。
本判決於原告以新台幣貳拾萬捌仟陸佰元供擔保後，得假執行。但被告如於假執行
程序實施前，以新臺幣柒拾壹萬陸仟零柒拾壹元為原告預供擔保，得免為假執行。
    事    實
甲、原告方面：
壹、聲明：
  一、被告應給付原告新台幣（下同）柒拾壹萬陸仟零柒拾壹元及自本起訴狀繕本送
      達之翌日起至清償日止，按年利率百分之五計算之利息。
  二、原告願供擔保，請准宣告假執行。
貳、陳述：
  一、緣被告於民國九十年三月間委由原告代工布疋，代工款共計新台幣（下同）伍
      佰捌拾捌萬零伍佰肆拾貳元整，此有發票影本四紙可稽（原證一）。原告亦已
      依約完成代工之布疋並交付被告，惟被告僅支付部份代工款伍佰壹拾陸萬肆仟
      肆佰柒拾壹元，尚積欠原告柒拾壹萬陸仟零柒拾壹元未付。嗣屢經原告催索，
      被告均未予置理，致嚴重損及原告之權益。
  二、按承攬契約者，謂當事人約定，一方為他方完成一定之工作，他方俟工作完成
      ，給付報酬之契約，民法第四九０條定有明文。本件原告既已依約完成布疋代
      工，依首揭法文意旨及雙方約定，被告自應給付系爭代工款予原告。
  三、被告稱原告代工染整之系爭布匹，瑕疵嚴重，遭廠商瑕疵扣款（包括要求補布
      ）計二百零七萬五千二百七十元云云，惟查原告交付之布匹並無瑕疵，被告就
      原告交付之布匹有瑕疵及遭廠商扣款與本件原告所交付之布匹有直接關係等事
      實，皆應舉證證明之。
  四、茲查本件原告僅負責布匹染烘程序，原告將布匹染烘完成後即交付被告指定之
      刷毛廠，原告代工染整之系爭布匹並無任何瑕疵。原告染烘完成之布匹尚需經
      刷毛、定型等程序，後續程序皆由被告處理，與原告無關，是被告雖稱遭廠商
      瑕疵扣款云云，惟尚非據此即可認定扣款與本件原告交付之布匹有直接關係。
      依前述，被告就原告交付之布匹有瑕疵及遭廠商扣款與本件原告所交付之布匹
      有直接關係等事實，皆應舉證證明之。
  五、次查，原告從未接獲被告通知布匹有瑕疵，縱使被告遭廠商扣款屬實亦與本件
      原告交付之布匹無關，原告公司負責人甲○○與員工陳建和亦從未至泰國。被
      告稱於接獲扣款通知後即轉知原告並要求處理扣款事宜，原告受告知後，負責
      人甲○○與員工陳建和即前往泰國廠了解布匹瑕疵情形，並經甲○○當場承認
      係染布瑕疵造成願負全責，足徵被告已將瑕疵通知原告云云，顯與事實不符，
      原告謹否認之。被告稱已以扣款金額與未付尾款七一六０七一抵銷云云，實無
      理由。被告另稱抵銷後剩餘一三五九九元因原告當時經濟情況不佳同意原告暫
      緩清償而予保留云云，亦屬不實。
  六、綜上，原告交付之布匹並無瑕疵，被告就原告交付之布匹有瑕疵及遭廠商扣款
      與本件原告所交付之布匹有直接關係等事實，應負舉證責任。被告既未就前揭
      事實舉證以實其說，則被告主張受有0000000元之損害，並以之與被告
      未付尾款七一六０七一元抵銷云云，顯無理由。
參、證據：提出發票影本四紙為證。
乙、被告方面：
    被告未於最後言詞辯論期日到場，惟據前到場及書狀所為聲明及陳述如左：
壹、聲明：
  一、原告之訴駁回。
  二、如為不利判決，被告願供擔保，請准免為假執行。
貳、陳述：
  一、被告因接受訴外人紳瑞實業有限公司之訂單（下稱紳瑞公司，其為貿易公司，
      其訂單來自香港製衣廠所訂購，該香港商在泰國、大陸均有設廠），自九十年
      一月起，陸續提供布匹委由原告代工染整，原告於染整完成後，再送交原訂貨
      廠商作成衣服。按染整產生色差破洞等即有瑕疵者，若布匹全部或大部有瑕疵
      ，則整批布不能用；若布匹瑕疵散布，則在裁剪時，必須捨棄該瑕疵部分及其
      周邊部分均不用，造成布匹之可用率偏低，因此訂購布匹原廠即會要求退貨，
      包括直接就不能用之布匹扣款或補正符合規格之無瑕疵布匹等方式，在此均統
      稱為瑕疵扣款，合先敘明。
  二、原告代工染整之系爭布匹，瑕疵嚴重，遂遭廠商瑕疵扣款（包括要求補布），
      詳述如下：
  （一）九十年三月份，訂單號碼H90001、H90002布匹之瑕疵扣款448188元。
  （二）九十年四月份，訂單號碼H90005、H90005-1布匹之瑕疵扣款19071元。
                              A90079布匹之瑕疵扣款155416元。
                              A90080、A90080-1布匹之瑕疵扣款44850元。
                              A90062、A90089布匹之瑕疵扣款87906元。
                              A90065布匹之瑕疵扣款1208元。
                              A90065布匹之瑕疵扣款60030元。
                              A90061布匹之瑕疵扣款101729元。
                              A90081布匹之瑕疵扣款72450元。
                              A90023布匹之瑕疵扣款42435元。
                              A90079布匹之瑕疵扣款32085元。
                              A90079布匹之瑕疵扣款82973元。
                              A90060布匹之瑕疵扣款68271元。
                              A90061、A90066布匹之瑕疵扣款125686元。
                              A90115布匹之瑕疵扣30164元。
                              A90022、A90032布匹之瑕疵扣款100015元。
  （三）上開瑕疵扣款共計二百零七萬七千二百七十元。
  三、復查，因原告九十年三月、四月所交付之系爭布匹部分存有嚴重瑕疵，因此，
      紳瑞公司，甚至原訂貨廠商，均對瑕疵及所造成之損失，函知被告要求上開瑕
      疵扣款。乃被告於接獲上開瑕疵及扣款通知後，旋即轉知原告並要求處理扣款
      事宜，此由原告受告知後，負責人李雲霞即與被告員工陳建和前往泰國廠處了
      解布匹瑕疵情形乙事，並經李雲霞當場承認係其染布瑕疵造成，願意負全責，
      足徵被告已將瑕疵通知原告。且原告對系爭布匹有瑕疵應扣款乙節，亦知之甚
      詳。惟因該瑕疵嚴重，扣款金額（即損害賠償）0000000元較之，被告
      未付尾款七一六０七一元高出甚多，因此被告遂於當時主張抵銷，剩餘一三五
      九九元則予保留，此乃因原告當時經濟情況不佳，遂同意原告暫緩清償之請求
      。詎原告於今年二月突向法院聲請對被告發支付命令，索款五百八十八萬元貨
      款，其顯然欲藉此不當得利，被告驚怒之餘幸速聲明異詳，否則不堪設想。乃
      今，原告再度提起本訴，雖自陳己收領被告五百多萬元之貨款應予扣除，然猶
      欲無理請求業經抵銷之系爭款七一六０七一元，依上所述，顯屬無據。
  四、按承攬人完成工作，應使其具備約定之品質，及無減少或滅失價值，或不適於
      通常或約定使用之瑕疵。因可歸責於承攬人之事由，致工作發生瑕疵者，定作
      人得請求損害賠償。定作人之損害賠償請求權，因瑕疵發見後一年間不行使而
      消滅。民法第四百九十二條、第四百九十五條第一項後段及第五百十四條第一
      項後段均著有明文。次按，因可歸責於債務人之事由，致為不完全給付者，債
      權人得依債務不履行之規定行使權利，因不完全給付而生前項以外之損害者，
      債權人並得請求損害賠償。民法第二百二十七條第一項及第二項亦定有明文。
      後者及為學理上所稱加害給付，除發生原來債務不履行之損害外，更發生超過
      履行利益之損害。查原告所交付之系爭布匹存在物之瑕疵（及不完全給付），
      應負瑕疵擔保及債務不履行責任，且該瑕疵嚴重顯然係屬可歸責於原告所生，
      而被告亦因此遭廠商瑕疵扣款，受有損害，是被告自得依上揭法條規定，就此
      瑕疵或不完全給付主張損害賠償，
  五、末查二人互負債務，而其給付種類相同，並均屆清償期者，各得以其債務，與
      他方之債務，互為抵銷。民法第三百三十四條第一項前段著有明文。查被告因
      可歸責於原告之事由致系爭貨物有瑕疵而被廠商扣款0000000元，換言
      之，被告因此受有0000000元之損害，應由原告負賠償之責，縱令被告
      尚有未給付之尾款七一六０七一元，被告自得依上開法條規定，以上開扣款金
      額中之七一六０七一元部分，主張與之抵銷。故原告之請求，顯無理由。
參、證據：提出扣款明細表暨廠商扣款共十三頁為證，並聲請訊問證人李雲霞、陳建
    和、黃遠志、乙○○、許金葉。
丙、本院依職權函詢內政部入出境管理局。
    理    由
甲、程序方面：本件被告未於最後言詞辯論期日到場，核無民事訴訟法第三百八十六
    條所列各款情形，依原告之聲請，由其一造辯論而為判決。
乙、得心證之理由：
一、原告主張被告於九十年三月間委由原告代工染整布疋，代工款共計五百八十八萬
    零五百四十二元，原告亦已依約完成代工之布疋並交付被告，惟被告僅支付部份
    代工款，尚積欠原告七十一萬六千零七十一元未付，嗣屢經原告催索，被告均未
    予置理，為此依兩造之承攬契約請求被告如數給付代工款及自起訴狀繕本送達翌
    日起至清償日止，按年息百分之五計算之利息。
    被告則以其因接受訴外人紳瑞公司之訂單，自九十年一月起，陸續提供布匹委由
    原告代工染整，原告於染整完成後，直接送交原訂貨廠商作成衣服。詎原告所交
    付之成品有色差及破洞之嚴重瑕疵，遭紳瑞公司扣款共計二百零七萬七千二百七
    十元。原告負責人李雲霞曾至泰國工廠查看瑕疵，並當場承認係其染布瑕疵造成
    ，願意負全責。因此被告遂於當時依民法第四百九十五條之規定主張抵銷，剩餘
    一三五九九元則予保留，原告債權既經抵銷，其再為本件請求即屬無據等語資為
    抗辯。
二、原告主張被告於九十年三月間委由原告代工染整布疋，代工款共計五百八十八萬
    零五百四十二元，原告亦已依約完成代工之布疋並交付被告，惟被告僅支付部份
    代工款，尚積欠原告七十一萬六千零七十一元未付等事實，業據提出發票四紙為
    證，被告就兩造染整布疋之承攬契約存在及尚餘七十一萬六千零七十一元之代工
    款未給付之事實不爭執，則就此部分應堪信為真實。被告固主張以瑕疵損害賠償
    請求權與系爭代工款抵銷，並以前揭情詞置辯。是本件爭點即為被告之抵銷債權
    是否成立及其範圍？
三、按當事人主張有利於己之事實者，就其事實有舉證之責任。但法律別有規定，或
    依其情形顯失公平者，不在此限。民事訴訟法第二百七十七條定有明文。又民法
    第四百九十五條第一項固規定：因可歸責於承攬人之事由，致工作發生瑕疵者，
    定作人除依前二條之規定，請求修補或解除契約，或請求減少報酬外，並得請求
    損害賠償。是定作人主張瑕疵損害賠償權者，自應證明瑕疵之存在，及該瑕疵係
    可歸責於承攬人之事由所致之事實。經查：
（一）被告辯稱原告所交付之成品有色差及破洞之瑕疵，其中（一）九十年三月份，
      訂單號碼H90001、H90002布匹之瑕疵扣款448188元。（二）九十年四月份，訂
      單號碼H90005、H90005-1布匹之瑕疵扣款19071元。A90079布匹之瑕疵扣款
      155416元。A90080、A90080-1布匹之瑕疵扣款44850元。A90062、A90089布匹
      之瑕疵扣款87906元。A90065布匹之瑕疵扣款1208 元。A90065布匹之瑕疵扣款
      60030元。A90061布匹之瑕疵扣款101729元。A90081  布匹之瑕疵扣款72450元
      。A90023布匹之瑕疵扣款42435元。A90079布匹之瑕疵扣款32085元。A90079布
      匹之瑕疵扣款82973元。A90060布匹之瑕疵扣款68271元。A90061、A90066布匹
      之瑕疵扣款125686元。A90115布匹之瑕疵扣30164元。A90022、A90032布匹之
      瑕疵扣款100015元等，共計扣款二百零七萬五千二百七十元之損害，被告已通
    知原告負責人葉雲霞偕同被告至泰國工廠查看，經葉雲霞親至工廠查看後承認該
    瑕疵為原告代工所致，並同意以前揭扣款數額抵銷系爭代工款等事實，雖提出扣
    款明細表暨廠商扣款共十三頁為證，並聲請訊問證人李雲霞、陳建和、黃遠志、
    乙○○、許金葉等人，然原告否認前揭扣款明細表及扣款表等私文書之真正，自
    難以該文書證明原告所交布疋確有色差及破洞之瑕疵。
（二）再依被告聲請訊問之證人即原告負責人李雲霞到庭僅證稱：其未去過泰國，但
      九十年間曾應被告請求至大陸及柬埔寨工廠查看。惟柬埔寨工廠的貨並非原告
      加工之布料、而大陸廠的貨並無法確定問題所在，其從未承認成衣的瑕疵為原
      告加工所致，因系爭布疋於製成成衣前經織布、染整及刷毛三個過程，縱完成
      之布料有破洞或線頭等瑕疵，亦有可能是在織布或刷毛階段造成。其不同意被
      告擅自扣款等語，已否認其曾承認瑕疵及同意被告抵銷之事實，另被告請求訊
      問證人即被告當時承辦人陳建和，惟經本院依被告聲請之地址送達庭期通知書
      遭退回，亦有送達證書在卷足憑，此外，被告復未能舉證證明系爭布疋遭扣款
      二百零七萬五千二百七十元及該扣款係因可歸責於原告之瑕疵所致之事實，其
      空言原告已承認瑕疵並同意以扣款二百零七萬五千二百七十元抵銷系爭代工款
      ，揆諸前揭規定，即無理由。
四、末按，報酬應於工作交付時給付之，無須交付者，應於工作完成時給付之。民法
    第五百零五條第一項定有明文。綜上所述，被告未能證明其主張抵銷之瑕疵損害
    賠償債權之成立，而原告已依約完成系爭布疋之染整並交付予被告，則被告自原
    告交付時起即應給付報酬，從而，原告依承攬契約請求被告如數給付所餘代工款
    及自起訴狀繕本送達翌日即九十一年五月十六日起至清償日止，按年息百分之五
    計算之法定遲延利息，為有理由，應予准許。
丙、假執行之宣告：兩造陳明願供擔保請為宣告假執行或免為假執行，經核均與規定
    相符，爰分別酌定相當之擔保金額予以宣告。
丁、結論：本件原告之訴為有理由，依民事訴訟法第三百八十五條第一項前段、第七
    十八條、第三百九十條第二項、第三百九十二條，判決如主文。
中      華      民      國    九十二    年      五      月    二十    日
                                            民事第一庭法      官  王貞秀
右為正本係照原本作成
如對本判決上訴，須於判決送達後廿日內向本院提出上訴狀
中      華      民      國    九十二    年      五      月     二十   日
                                                      法院書記官  劉寶鈴


司法院資訊處製作；財團法人民間司法改革基金會備份。
